【裁判字號】    92,上易,3133
【裁判日期】    921209
【裁判案由】    竊盜等
【裁判全文】
臺灣高等法院刑事判決                          九十二年度上易字第三一三三號
    上  訴  人  臺灣宜蘭地方法院檢察署檢察官
    被      告  甲○○
右上訴人因被告竊盜等案件，不服臺灣宜蘭地方法院九十二年度易字第一二０號，中
華民國九十二年九月四日第一審關於竊盜部分之判決（起訴案號：臺灣宜蘭地方法院
檢察署九十二年度偵字第二八二號），提起上訴，本院判決如左：
    主      文
上訴駁回。
    理      由
一、公訴意旨略以：被告甲○○意圖為自己不法之所有，基於概括之犯意，於民國九
    十一年十二月中、下旬，先後二次至宜蘭縣五結鄉○○○路四之一號旁之菜園內
    ，竊取其堂侄乙○○所種植之青蔥，旋均遭乙○○之妻林麗鈴及時發覺制止而未
    遂，嗣於九十二年一月一日上午八時二十分許，甲○○第三度至上開菜園內竊取
    青蔥時，又為林麗鈴發現制止而未遂。因認被告甲○○涉有刑法第三百二十條第
    一項之竊盜罪云云。
二、訊據被告甲○○，堅決否認有任何公訴人所指竊取乙○○所種植青蔥之行為，辯
    稱：渠自己即有種植青蔥，不可能再竊取乙○○之青蔥，且於原審以渠於九十二
    年一月一日上午七時多許，因配偶兄長病危而前往醫院探望，並留在該處，不可
    能於當日上午八時二十分許竊取青蔥等語。
三、公訴人認被告甲○○涉有刑法第三百二十條第一項之竊盜罪，無非以告訴人乙○
    ○所為指訴與證人林麗玲、楊素嬌之證述為依據。惟按犯罪事實之認定，應憑證
    據，如無相當之證據，或證據不足以證明，自不能以推測或擬制之方法，以為裁
    判之基礎，又告訴人之告訴，係以使被告受刑事訴追為目的，是其陳述是否與事
    實相符，仍應調查其他證據，以資審認。經查：
    (一)關於告訴人乙○○指訴被告涉嫌竊盜之情節，據告訴人乙○○於警詢中陳稱「
      九十二年元月一日上午八時二十分許，於宜蘭縣五結鄉○○○路四之一號旁菜
      園內，遭嫌疑人甲○○正著手進行竊取蔥菜時，被我老婆林麗鈴發現制止後，
      嫌疑人甲○○見狀立即離開，事後我老婆林麗鈴告訴我。」、「我於九十一年
      十二月份至今，日期已不詳，知道甲○○竊取蔥菜，據我老婆林麗鈴親眼發現
      制止就已有三次，都是甲○○正著手進行竊取時，都是被我老婆發現制止。而
      蔥菜均被拔起共四把，損失財物，約新臺幣三十元左右。」，另於偵查中指稱
      「九十二年一月一日早上七點半，他到我屋旁的菜園內偷摘青蔥四把，之前約
      二禮拜在同地點也曾偷摘青蔥，都是被我太太看到。」，並於原審陳稱「青蔥
      是我種的，拔蔥我沒有親眼看到，是我太太看到的。」，是核告訴人乙○○於
      警詢、偵審中歷次陳述，均指明渠並未親眼目睹被告竊取渠所種植青蔥行為，
      自不得援告訴人乙○○之指訴，為認定被告確有竊盜行為之依據。
    (二)證人即告訴人乙○○之配偶林麗玲於警詢時證稱「我於九十一年十二月份至今
      （日期已不記得了），於宜蘭縣五結鄉○○○路四之一號旁菜園內，發現竊嫌
      甲○○正著手進行竊取我所種植之蔥菜，均被我發現後制止，竊嫌甲○○發現
      後就離開了，每次均同樣情形，共計三次，都是蔥菜均被拔起，被我發現後，
      都放置在旁未取走，十二月份至今共拔起四把，損失財物約新臺幣三十元左右
      。直至最後一次於九十二年元月一日上午八時二十分許，於宜蘭縣五結鄉○○
      ○路四之一號旁菜園內，發現竊嫌甲○○正著手進行竊取我所種植之蔥菜，被
      我發現後，我就告訴我丈夫乙○○。」，嗣於偵查中指稱「（甲○○偷摘蔥你
      有看到）有，看到三次，第一次是我要到五結，看到他在我們菜園內，偷摘四
      把蔥，我問他幹什麼，結果他沒有把蔥帶走。第二次我到菜園摘芹菜，又被我
      撞見他在摘蔥，結果他就立即離開，第三次是我先生被打傷那天早上八點二十
      分，他又偷了四把蔥，被我撞見後他沒有拿走。」，於原審證稱「被告一共偷
      拔青蔥三次，第一次時間我忘記了，是十二月左右，第一次與第二次相隔數天
      ，當時我要去整理蔥田，我看到甲○○在拔青蔥，他看到我就馬上離開，他把
      青蔥放在蔥田，二次各有四把，這二次我沒有先報案，我有告訴我嬸嬸即甲○
      ○的太太。九十二年一月一日早上八點多，我去蔥田，當時我是要去整理芹菜
      園的草，又看到甲○○在拔蔥，我有喊他，他就馬上跑走，青蔥有被拔起來，
      有四把放在旁邊。」，核證人林麗玲所為證述，雖均指稱三次目擊被告拔取青
      蔥，然證人林麗玲就被告所拔取青蔥究係總數為四把或各四把，與伊第二次前
      往菜園原因所為陳述，前後並不一致，已非無瑕疵可指，而證人楊素嬌雖於偵
      查中證稱「（甲○○偷摘青蔥有無目睹）有，我看過一次，時間忘了，是在早
      上八點多，看到他在乙○○的菜園內偷摘青蔥。」，然據證人林麗玲於原審陳
      稱「（楊素嬌是否有看到甲○○拔青蔥）沒有。」，而證人楊素嬌為告訴人乙
      ○○之兄嫂，此為證人楊素嬌於原審陳明在卷，是依證人楊素嬌、林麗玲誼屬
      妯娌至親關係與知悉告訴人乙○○與被告因有無偷摘蔥而迭生糾葛之情形下，
      證人楊素嬌苟親眼目睹被告偷摘告訴人乙○○所種植青蔥之舉，衡諸事理，自
      應將隨即告知告訴人乙○○或證人林麗玲，乃證人林麗玲於原審竟指稱楊素嬌
      並未目睹被告拔青蔥，則證人楊素嬌所為證詞，自亦不得援為不利於被告認定
      之依據。而證人林麗玲所為目睹被告三次拔取青蔥行為，並無人證或物證俾以
      確保其所為證述確屬實情，又無其他積極證據足以證明被告確有公訴意旨所指
      竊取青蔥行為之佐證，自不得片面採用證人林麗玲尚具瑕疵之證詞為認定被告
      犯罪之唯一依據。
四、原審法院經審理結果，認被告關於竊盜罪部分犯罪不能證明，而就該部分為無罪
    之諭知，經核並無不合。檢察官雖以：被告甲○○竊盜行為，迭據告訴人乙○○
    、林麗玲及目睹被告行竊青蔥經過之楊素嬌分別於警詢、該署偵查中及原審時指
    證甚明，且原審亦認被告辯稱未至告訴人乙○○菜園拔取青蔥乙節不足採信，從
    而，被告既有前去告訴人乙○○菜園偷拔青蔥之行為，自難僅因被告自身亦有栽
    種青蔥，且其每次均拔取四把青蔥，市價不到新臺幣二、三十元等情，即遽認無
    法證明其主觀上有竊取青蔥之不法所有意圖而諭知無罪，因認原審就被告涉犯竊
    盜罪嫌部分判決之認事用法，顯非允洽而提起上訴。惟查，本件告訴人既未親自
    目睹被告竊取其所種植青蔥，而證人林麗玲、楊素嬌所為陳述，亦不足為被告確
    有該部分犯罪行為之證明，原審就被告所涉嫌竊盜部分為無罪之諭知，並無不當
    或違法，公訴人仍執陳詞，指摘該部分判決不當而提起上訴，為無理由，應予駁
    回。
五、公訴人移送併辦意旨（臺灣宜蘭地方法院檢察署九十二年度偵字第二五六二號）
    雖以被告意圖為自己不法之所有，於九十二年三月十五日下午三時許，在宜蘭縣
    五結鄉○○○路四之一號旁農地，徒手竊取林麗玲所有青蔥約四台斤，惟尚未得
    手即被林麗玲發現制止，甲○○旋即將青蔥棄置在地後逃逸，認被告涉有竊盜犯
    行，惟本件被告被訴竊盜部分既為無罪之認定，則公訴人移送併辦部分，即非起
    訴效力所及，應退由檢察官另行偵查。
據上論斷，應依刑事訴訟法第三百六十八條判決如主文。
本案經檢察官張啟彬到庭執行職務
中    華    民    國      九十二      年      十二      月      九      日
                            臺灣高等法院刑事第十九庭
                                審判長法  官  許  國  宏
                                      法  官  洪  光  燦
                                      法  官  林  勤  純
右正本證明與原本無異。
本判決不得上訴。
                                      書記官  葉  瑩  庭
中    華    民    國      九十二      年      十二      月      九      日


司法院資訊處製作；財團法人民間司法改革基金會備份。
